臺灣臺中地方法院行政訴訟判決
111年度交字第29號
原      告  陳政雄  
被      告  臺中市交通事件裁決處
                      設臺中市○○區○○○路00號
代  表  人  黃士哲    住同上
訴訟代理人  黃曉妍律師
上列當事人間交通裁決事件，原告不服被告民國111年01月21日
中市裁字第68-GEH017633號裁決書，提起行政訴訟，本院判決如
下：
    主  文
原告之訴駁回。
訴訟費用新臺幣參佰元由原告負擔。
    事實及理由
一、程序事項：按行政訴訟法第237 條之7 規定，交通裁決事件
    之裁判，得不經言詞辯論為之。本件屬交通裁決事件，依兩
    造所述各節及卷內資料其事證已臻明確，本院認無經言詞辯
    論之必要，爰不經言詞辯論而為判決。
二、事實概要：訴外人曾惠珍所有號牌AZP-7520號自用小客車(
    下稱系爭車輛）於民國110年11月19日07時27分許，行經臺
    中市○○區○○路○段00000號，因「任意以迫近迫使他車讓道」
    之違規行為，遭民眾於110年11月19日檢具事證檢舉，經臺
    中市政府警察局第四分局（下稱舉發機關）員警認定該車違
    反道路交通管理處罰條例第43條第1項第3款之規定，遂逕行
    對車主曾惠珍掣開第GEH017633號舉發違反道路交通管理事
    件通知單。訴外人曾惠珍於到案期限內，檢具事證及應歸責
    人相關資料，向被告告知應歸責人即原告陳政雄，被告續於
    111年01月21日以中市裁字第68-GEH017633號裁決書（下稱
    原處分）裁處原告，依道路交通管理處罰條例第43條第1項
    第3款、第63條第1項第3款、第85條第1項及「違反道路交通
    管理事件統一裁罰基準表」之規定，按期限內到案之基準，
    裁處原告第1階段罰鍰新臺幣（下同）18,000元，記違規點
    數3點，並應參加道路交通安全講習。
三、原告主張略以：本人行駛於內側車道見到前方檢舉人機車，
    因為檢舉人機車行駛於中線靠內車道，且當時有其他機車行
    駛於外側車道，鑒於汽車體積較為龐大，如果直靠外側怕與
    其他機車爭道，於是鳴放喇叭向檢舉人機車示警，以為檢舉
    人會向外車道閃避，故繼續前行，後發現檢舉人持續沿原車
    道前行，所以為避免發生行車事故，當下只好盡量左靠安全
    島直行，當下檢舉人可能認為這是蓄意逼車行為，由檢舉人
    提供的照片可看出，本人的確是貼著安全島行駛，檢舉人的
    外側有較多的行駛空間則為截錄出來。試問，如果本人蓄意
    逼車又何必自行緊靠安全島行駛，本人的舉動是防止當下汽
    車觸撞機車而採取的措施等語，並聲明：原處分撤銷，訴訟
    費用由被告負擔。
四、被告答辯則以：
  ㈠本件應適用之法律依據為道路交通管理處罰條例第43條第1項
    第3款、第63條第1項第3款、第24條第1項第3款、第7條之1
    、第85條第1項、道路交通安全規則第91條第2項、第94條第
    1項及第3項等規定。
  ㈡案經轉據舉發機關111年1月17日中市警雅分交字第111000181
    9號函復說明略以：「...二、本案係民眾檢舉舉發案件，旨
    揭車輛違規事實，巳經檢視相關資料，認識證明確...」。
  ㈢次查舉發機關檢附之民眾檢舉光碟，確認檢舉民眾行車紀錄
    器畫面時間2021/11/19 07：27：56至07：28：16時，檢舉
    機車(下稱該車)行經臺中市○○區○○路○段00000號(西北向)內
    側車道行駛。07：27：58至07：28：02時，號牌AZP-7520白
    色自小客車(下稱系爭車輛)行駛於該車左後方，隨後加速並
    鳴放喇叭自該車左側超越。期間該車自車道中線左側向右行
    駛在車道中線上。
　㈣依據檢舉民眾提供行車紀錄器影像顯示，原告駕駛系爭車輛
    突然從檢舉民眾機車左方出現，以近距離貼近該車，已可預
    見該車可能以讓道方式避免危險，然原告執意持續逼近該車
    行駛，擠壓該車往右側讓行，主觀上已具有迫使他車讓道之
    意甚明。原告既知汽車體積龐大卻未採行安全行車方式，卻
    迫使該車躲避系爭車輛以免憾事發生。系爭車輛違規行為事
    證明確，裁處於法未有不合等語，並聲明：原告之訴駁回，
    訴訟費用由原告負擔。
五、本院之判斷：
  ㈠按「汽車行駛時，不得任意以迫近、驟然變換車道或其他不
    當方式，迫使他車讓道。」、「汽車駕駛人，駕駛汽車有下
    列情形之一者，處新臺幣6 千元以上2 萬4 千元以下罰鍰，
    並當場禁止其駕駛：三、任意以迫近、驟然變換車道或其他
    不當方式，迫使他車讓道。」、「汽車駕駛人有第1項第1款
    至第4 款或前項行為者，並吊扣該汽車牌照3 個月；經受吊
    扣牌照之汽車再次提供為違反第1項第1 款、第3 款、第4 
    款或前項行為者，沒入該汽車。」、「汽車駕駛人有下列各
    款所列條款之一者，除依原條款處罰鍰外，並予記點：三、
    有第43條. . . 情形之一者，各記違規點數3 點。」、「汽
    車駕駛人，有下列情形之一者，應接受道路交通安全講習：
    三、有第43條規定之情形。」，道路交通安全規則第91條第
    2項、道路交通管理處罰條例第43條第1項第3 款、第4項、
    第63條第1項第3 款及第24條第1項第3 款分別定有明文。
  ㈡經查，本院勘驗調查舉發機關提供之採證光碟，製成勘驗筆
    錄附卷為證（見本院卷第69頁），勘驗結果為：檢舉民眾行
    車紀錄器畫面時間2021/11/19 07：27：56時至07：28：16
    時，檢舉機車(下稱該車)行經臺中市○○區○○路○段00000號(
    西北向)內側車道行駛，號牌AZP-7520白色自小客車(下稱系
    爭車輛)行駛於該車左後方，隨後加速並鳴放喇叭自該車左
    側超越，期間該車自車道中線左側被迫向右行駛在車道中線
    上。
  ㈢依上開勘驗結果可知，該車行駛於內側車道時，系爭車輛突
    然從該車左後方插入，並往該車迫近，致使該車減速並向右
    閃避行駛於中間車道線上等情。按道路交通安全規則第91條
    第2項：「汽車行駛時，不得任意以迫近、驟然變換車道或
    其他不當方式，迫使他車讓道」、第94條第1項：「汽車在
    同一車道行駛時，除擬超越前車外，後車與前車之間應保持
    隨時可以煞停之距離，不得任意以迫近或其他方式，迫使前
    車讓道」、第101條第1項第3、4、5款：「汽車超車時，應
    依下列規定：三、欲超越同一車道之前車時，須先按鳴喇叭
    二單響或變換燈光一次，不得連續密集按鳴喇叭或變換燈光
    迫使前車允讓。四、前行車駕駛人聞後行車按鳴喇叭或見後
    行車顯示超車燈光時，如車前路況無障礙，應即減速靠邊或
    表示允讓，並注意後行車超越時之行駛狀況。五、前行車減
    速靠邊或以手勢或亮右方向燈表示允讓後，後行車始得超越
    。超越時應顯示左方向燈並於前車左側保持半公尺以上之間
    隔超過，行至安全距離後，再顯示右方向燈駛入原行路線。
    」規定即知，車輛行駛於同一車道時，倘若後車欲超越前車
    ，不得以迫近或不當之方式，迫使前車讓道，應先鳴按喇叭
    或變換燈光提醒示意，再按當時路況超越前車。然原告卻未
    依上開超車規定行駛，反而向該車迫近，其顯可預見將造成
    該車可能以讓道方式避免危險，其主觀上具有故意或有認識
    過失之歸責事由至明。雖未發生損害之結果，然已造成道路
    交通安全之危害甚鉅，足認原告所有系爭車輛於上開時、地
    ，確有「任意以迫近迫使他車讓道」之違規事實，核已該當
    道路交通管理處罰條例第43條第1 項第3 款之規定。
  ㈣綜上所述，原告違規事證明確，被告依法所為原處分並無違
    誤，原告訴請撤銷，為無理由，應予駁回。
六、本件事證已臻明確，兩造其餘主張及陳述，經核於判決結果
    不生影響，爰不逐一論列，附此敘明。
七、本件第一審裁判費為300 元，應由原告負擔，爰確定第一審
    訴訟費用額如主文第2 項所示。
據上論結，本件原告之訴為無理由，依行政訴訟法第237 條之7
、第98條第1 項前段、第237 條之8 第1 項，判決如主文。
中　　華　　民　　國　　111 　年　　8 　　月　　31　　日
　　　　　　　　　行政訴訟庭　法　官　楊萬益
以上正本證明與原本無異。
如不服本判決，應於判決送達後20日內，向本院提出上訴狀並表
明上訴理由（原判決所違背之法令及其具體內容或依訴訟資料可
認為原判決有違背法令之具體事實），其未表明上訴理由者，應
於提出上訴後20日內向本院補提理由書（上訴狀及上訴理由書均
須按他造人數附繕本，如未按期補提上理由書，則逕予駁回上訴
），並應繳納上訴裁判費新臺幣750元。
中　　華　　民　　國　　111 　年　　8 　　月　　31　　日
　　　　　　　　　　　　　　　書記官　林柏名